【裁判字號】    95,重易,1
【裁判日期】    950522
【裁判案由】    業務侵占
【裁判全文】
臺灣臺北地方法院刑事判決               95年度重易字第1號
公  訴  人  臺灣臺北地方法院檢察署檢察官
被      告  甲○○
選任辯護人  張致祥律師
上列被告因業務侵占案件，經檢察官提起公訴（94年度偵字第23
520 號），被告於本院準備程序進行中，就被訴事實為有罪之陳
述，經本院告知簡式審判程序意旨，並聽取公訴人、被告及辯護
人之意見後，本院合議庭裁定由受命法官獨任依簡式審判程序審
 理，判決如下：
    主  文
甲○○連續意圖為自己不法之所有，而侵占對於業務上所持有之
物，處有期徒刑貳年，緩刑肆年。
    事  實
一、甲○○前未曾受有期徒刑以上刑之宣告，素行良好，其係華
    威科技股份有限公司（設台北市○○區○○路18之3號7樓，
    下稱華威公司）、廣霖投資股份有限公司（設台北市○○區
    ○○路179號3樓，下稱廣霖公司）之負責人及沛恩投資股份
    有限公司（設台北市○○區○○路179號3樓，登記負責人為
    劉念祖，下稱沛恩公司）、殷商投資股份有限公司（設台北
    市○○區○○路179號3樓，登記負責人為鄔洪勇，下稱殷商
    公司）之實際負責人，綜理華威、廣霖、沛恩、殷商等公司
    重大決策之執行及資金運用等業務，並掌管該等公司設於上
    海商業儲蓄銀行（下稱上海銀行）營業部帳戶之款項，為從
    事業務之人，詎其為調度資金，竟利用業務上所持有華威公
    司設於上海銀行營業部帳戶（帳號00000000000000號）內款
    項之便，基於意圖為自己不法所有之概括犯意，自民國94年
    1 月7日起至同年5月4日止， 連續在華威公司指示該公司不
    知情之出納人員及陳瀅妃，將業務上持有該公司之款項侵占
    入己：
  （一）先於94年1月7日指示不知情之出納人員，將華威公司前
        揭上海銀行營業部帳戶內之定期存款新台幣（下同）1
        億元擅自解約，存入沛恩公司設於同銀行營業部之存款
        帳戶（帳號00000000000000號）後，將其中4200萬元轉
        存入廣霖公司設於同銀行營業部之帳戶（帳號00000000
        000000號）內，其中2900萬元轉存入殷商公司設於同銀
        行營業部之帳戶（帳號00000000000000號）內，餘2900
        萬轉存入沛恩公司設於同銀行營業部之放款帳戶內（帳
        號00000000000000號），另將華威公司前揭帳戶內之70
        萬元，存入沛恩公司設於同銀行之存款帳戶內，予以侵
        占入己，用以清償甲○○所掌控之廣霖、殷商及沛恩等
        公司對上海銀行之借款。
  （二）復於94年1月20、21 日指示不知情之陳瀅妃，將華威公
        司前揭上海銀行營業部帳戶內之1800萬元，分2次各900
        萬元存入沛恩公司上開設於同銀行之存款帳戶後，轉存
        至陳瀅妃設於上海銀行汐止分行帳戶（帳號0000000000
        0000號）內，予以侵占入己，用以供作自己購買股票之
        用。
  （三）又於94年5月4日指示不知情之陳瀅妃，將華威公司前揭
        上海銀行營業部帳戶內之600 萬元，存入沛恩公司設於
        同銀行之存款帳戶後，將其中500 萬元匯入陳瀅妃前揭
        上海銀行之帳戶，另將其中66萬2765元轉匯回華威公司
        前揭上海商銀營業部帳戶內，予以侵占入己，分別供作
        自己購買股票之用及用以支付其個人向華威公司借貸之
        利息，共計侵占華威公司之財產高達1億2470萬元。
二、案經法務部調查局台北市調查處移送台灣台北地方法院檢察
    署檢察官偵查起訴。
    理  由
壹、程序方面：
    按本件被告甲○○所犯係死刑、無期徒刑、最輕本刑為3年
    以上有期徒刑以外之罪，其於準備程序就前揭被訴事實為有
    罪之陳述，經受命法官告知簡式審判程序之旨，並聽取其與
    公訴人之意見後，本院認無不得或不宜改依簡式審判程序進
    行之處，爰依刑事訴訟法第273條之1第1項、第284條之1，
    裁定本件由受命法官獨任進行簡式審判程序，合先敘明。
貳、實體方面：
一、訊據被告對於上揭事實坦承不諱，核與證人即沛恩公司登記
    負責人劉念祖、殷商公司登記負責人鄔洪勇、陳瀅妃、華威
    公司會計經理許泰然、華威公司總經理徐元杰於調查局之證
    述相符（見調查卷第7、13至17、42、51、54頁）， 並有華
    威公司、沛恩公司、廣霖公司、殷商公司基本資料查詢單、
    上海銀行營業部開戶資料、交易往來明細、存款取款憑條、
    陳瀅妃上海銀行汐止分行帳戶交易往來明細等件附卷可稽（
    見調查卷第4至6、44至53、58至73、96至179頁），足認被
    告出於任意性之自白與事實相符，應可採信。從而，本件事
    證明確，自應依法論科。
二、被告原係擔任華威公司負責人，綜理該公司重大決策之執行
    及資金運用等業務，並掌管該公司設於前揭上海銀行營業部
    帳戶內款項之業務，為從事業務之人。是被告將其所持有華
    威公司前揭上海銀行營業部帳戶內如事實欄所示之款項，予
    以侵占入己，並挪供他用，核其所為，係犯刑法第336條第2
    項之業務侵占罪。其先後多次業務侵占犯行，時間緊接，方
    法相同，觸犯構成要件相同之罪名，顯係基於概括犯意而為
    之，為連續犯，應依刑法第56條之規定論以一罪，並依法加
    重其刑。爰審酌被告利用業務上之便，侵占受託保管之財物
    ，金額高達1億2470 元，所造成之損害甚鉅，嚴重影響華威
    公司之權益，固有可議，惟其事後坦承犯行，態度良好及其
    品行、犯罪動機、目的、手段、侵占之次數等一切情狀，量
    處如主文所示之刑。又被告前未曾受有期徒刑以上刑之宣告
    ，素行良好，此有台灣高等法院前案紀錄表乙份可參，其為
    解決所掌管公司之資金調度問題，因而一時失慮，致罹刑章
    ，犯後既坦承犯行，知所悔悟，且事後已與華威公司達成協
    議，將其所有之股票、不動產交予該公司及設定抵押權，以
    彌補該公司之損害，此有債務償還協議書、土地暨建物登記
    謄本及華威公司陳報狀等件為憑（見偵查卷第13至23頁、本
    院卷第100 頁），其經此偵審教訓，當知警惕，信無再犯之
    虞，本院因認對其所宣告之刑，以暫不執行為適當，爰併予
    宣告緩刑4年，以啟自新。
據上論斷，應依刑事訴訟法第273條之1第1項、第299條第1 項前
段，刑法第56條、 第336條第2項、第74條第1款，罰金罰鍰提高
標準條例第1條前段，判決如主文。
本案經檢察官鄭克盛到庭執行職務。
中    華    民    國    95    年    5     月    22    日
                  刑事第十三庭  法  官  鍾素鳳
以上正本證明與原本無異。
如不服本判決，應於送達後10日內，向本院提出上訴狀。
                                書記官  陳鳳瀴
中    華    民    國    95    年    5     月    22    日
附錄本判決論罪之法條：
刑法第336條
    對於公務上或因公益所持有之物，犯前條第1項之罪者，處1
    年以上7年以下有期徒刑，得併科5千元以下罰金。
    對於業務上所持有之物，犯前條第1項之罪者，處6月以上5
    年以下有期徒刑，得併科 3 千元以下罰金。
    前二項之未遂犯罰之。


司法院資訊處製作；財團法人民間司法改革基金會備份。
